臺灣高等法院臺中分院刑事判決　　　　99年度上訴字第1448號
上　訴　人　臺灣南投地方法院檢察署檢察官
上　訴　人
即　被　告　黃瓊嶢
選任辯護人　謝英吉律師（法扶）
被　　　告　余健輝
指定辯護人　本院公設辯護人　賴泰鈞
上列上訴人因被告違反槍砲彈藥刀械管制條例等案件，不服臺灣
南投地方法院98年度重訴字第9號中華民國99年6月15日第一審判
決（起訴案號：臺灣南投地方法院檢察署98年度偵字第2222號、
第2223號、第2813號），提起上訴，本院判決如下：
    主    文
原判決關於黃瓊嶢製造改造槍枝有罪部分撤銷。
黃瓊嶢未經許可，持有可發射子彈具有殺傷力之改造槍枝，累犯
，處有期徒刑伍年拾月，併科罰金新臺幣拾伍萬元，罰金如易服
勞役，以新臺幣壹仟元折算壹日。扣案鋼管槍貳枝（槍枝管制編
號00 00000000、0000000000）、半成品鋼管貳枝（金屬槍身、
金屬槍管），金屬撞針壹枝、火藥捌瓶、底火壹瓶、及鋼珠貳拾
陸顆，均沒收。
其餘上訴駁回。
    事    實
一、黃瓊嶢前因違反槍砲彈藥刀械管制條例案件，經判處應執行
    刑有期徒刑2年4月，併科罰金新臺幣（下同）80,000元確定
    ，嗣經假釋交付保護管束，於民國（下同）94年1月22日縮
    刑期滿未經撤銷假釋，以執行完畢論。
二、黃瓊嶢明知可發射金屬或子彈具有殺傷力之各式槍枝、可供
    上開槍枝所使用之子彈及槍枝、彈藥之主要組成零件，為槍
    砲彈藥刀械管制條例第4條第1項第1款、第2款所列之管制物
    品，依同條例第5條之規定，非經主管機關許可，不得持有
    之。詎黃瓊嶢竟基於持有可發射金屬或子彈具有殺傷力之槍
    枝及子彈之犯意，自98年4月間某日起，未經許可，自不詳
    姓之人處，受讓具有殺傷力之土造鋼管槍2枝（槍枝管制編
    號0000000000、0000000000）及具有殺傷力之子彈2顆，另
    持有鋼管槍之主要組成零件金屬槍身、金屬槍管、金屬撞針
    各1枝，及火藥8包、底火1瓶、鋼珠貳26顆等而持有之。
三、嗣因余健輝於98年5月6日18時許，為警持搜索票在南投縣埔
    里鎮○○路98號前，查獲非法持有改造手槍等物，余健輝經
    警方查獲後，帶同警方於98年5月6日22時許，至黃瓊嶢之上
    開住處查獲黃瓊嶢製造之土造鋼管槍2枝、子彈2顆，及黃瓊
    嶢持有之半成品鋼管3枝、火藥8瓶、底火1瓶、彈簧2個、撞
    針1枝、鋼珠26顆及已使用過之注射針筒2枝等物品（黃瓊嶢
    涉嫌施用第一級毒品部分，經另案提起公訴）。
四、案經臺中市警察局第六分局報告，及臺灣南投地方法院檢察
    署檢察官自動檢舉偵查起訴。
    理    由
甲、有罪部分
一、訊據被告黃瓊嶢坦承其於前揭時地未經許可持有具殺傷力之
    鋼管槍2枝、子彈2顆及持有槍枝主要組成零件金屬槍身、金
    屬槍管、金屬撞針各1枝及彈藥之主要組成零件火藥8包等為
    警查獲之事實，經查，被告黃瓊嶢未經許可持有前揭槍及火
    藥等物，業據其於警詢、偵查及原審審理中自白在卷，並有
    警方於98年5月6日22時許，在黃瓊嶢之上開住處所查獲之土
    造鋼管槍2枝、子彈2顆、半成品鋼管3枝、火藥8瓶、底火1
    瓶、彈簧2個、撞針1枝及鋼珠26顆扣案可資佐證，另上開槍
    、彈經送鑑定，其中鋼管槍1支（槍枝管制編號00000 00000
    ）認係三節式土造鋼管槍，以打擊底火藥引爆子彈內火藥為
    發射動力，槍枝擊發功能正常，可供擊發適用子彈使用，具
    有殺傷力；另1支鋼管槍（槍枝管制編號0000000000 ）認係
    三節式土造鋼管槍，以打擊底火藥引爆槍管內火藥為發射動
    力，槍枝擊發功能正常，可供發射彈丸使用，具有殺傷力。
    送鑑子彈2顆，認均係非制式子彈，由金屬彈殼組合直徑9.0
    ±0.5mｍ金屬彈頭而成，經試射，可擊發，均具有殺傷力。
    半成品鋼管3枝，認分係土造鋼管槍之金屬握把、金屬槍身
    、金屬槍管，撞針1枝，認係土造鋼管槍之金屬撞針，其中
    金屬槍身、金屬槍管，金屬撞針係槍砲之主要組成零件，金
    屬握把則非槍砲之主要組成零件。送鑑鋼珠1包，認均係金
    屬彈丸乙節，業據內政部警政署刑事警察局鑑定明確，有該
    局98年7月20日刑鑑字第0980064869號鑑定書（見98年度偵
    字第2222號卷第42頁至第43頁）、98年11月10日刑鑑字第
    098015 1602號鑑定書（原審卷第137頁）及內政部98年11月
    2日內授警字第0980871908號函（原審卷第145頁）各1份在
    卷可稽，而被告黃瓊嶢經警查扣之火藥8包，經鑑定結果，
    分別為雙基發射火藥或含雙基發射火藥及煙火類火藥成分，
    亦有該局98年6月10日刑鑑字第0980068 272號鑑定書1份在
    卷可稽（詳同上偵卷第25頁及反面），足認該8包火藥及底
    火1瓶、鋼珠26顆均係彈藥之主要組成零件，另該局就其鑑
    驗之方法尚補充函稱：「本件係以【性能檢驗法】鑑定之，
    所謂【性能檢驗法】係實際操作檢測槍枝之機械結構與性能
    ，例如槍管、滑套、轉輪等零件材質之檢視，滑套、扳機、
    擊錘及撞針等機械運作之檢驗，故經實際操作檢測，若其結
    構、功能完整良好，且擊發功能正常，則認該槍枝可供擊（
    引）發適用子彈、發射適用彈頭（丸）使用，即認具殺傷力
    。前揭送鑑定鋼管槍2枝、手槍1枝（槍枝管制編號000000
    0000、0000000000、0000000000）經依前揭【性能檢驗法】
    鑑定後，認其結構、功能完整良好，且擊發功能正常，即認
    在裝填子彈適當（即裝填適當底火、火藥及金屬彈丸等），
    使成為適合送鑑槍枝所擊發之【適用子彈】情況下，在適當
    距離下彈頭最具威力之發射動能，均可達20焦耳／平方公分
    以上，足以穿入人體皮肉層，而據此認該槍枝具殺傷力」等
    語，此有該局99年4月9日刑鑑字第0990 036997號函（原審
    卷第290頁）附卷可憑，在內政部警政署刑事警察局已就其
    認定有殺傷力部分詳述依據，且扣案槍枝依性能檢驗法鑑定
    其結構、功能完整良好，且擊發功能正常，可供擊發適用子
    彈情形下，自可認定上開槍枝均具有殺傷力無誤。雖經本院
    請求內政部警政署刑事警察局重新以實際測試方式鑑定扣案
    槍枝，惟據該局分別函覆稱，「送鑑4顆子彈（係余健輝持
    有）前均經本局試射鑑驗完畢，故無法再供送鑑2枝槍枝（
    槍枝編號0000000000、0000000000，分別為被告黃瓊嶢、余
    健輝持有）測試使用，請貴院再行送鑑『適當子彈』以供試
    射鑑驗」、「本局鑑驗火藥動力式槍枝之殺傷力有無係以『
    性能檢驗法』為主，惟槍枝經操作檢測時，發現具足以影響
    擊發功能之瑕疵時，始須再以『動能測試法』（即來函說明
    所稱機械臂法）測試，以供鑑判其擊發功能是否正常，但測
    試使用之『適當子彈』仍須由委鑑機關提供，若無適用子彈
    便無法進行試射鑑驗」，有該局99年10月28日刑鑑字第
    0990142416號函，及100年1月26日刑鑑字第1000006078 號
    函在卷足稽（本院卷第98頁、第159頁），按內政部警政署
    刑事警察局是國內鑑定槍械是否具有殺傷方之權威，具有公
    信性，一般槍械是否有殺傷力均送請該機構鑑定，本案該局
    雖僅以性能檢驗法鑑驗後認為具有殺傷力，而因扣案子彈2
    顆業已試射，致未能再以動能檢驗法檢測，以該局之專業權
    威及經驗，其雖以性能檢驗法為本案鑑驗之基礎，仍具有可
    信性，自仍得依該局前開鑑定，認為前揭被告黃瓊嶢被扣案
    之槍械具有殺傷力，故被告黃瓊嶢前揭自白，與事實相符，
    應可採信，自得為論罪科刑之依據，被告黃瓊嶢未經許可持
    有鋼管槍2枝、子彈2顆、並持有槍枝主要組成零件之犯行，
    事證明確，應堪認定。
二、檢察官起訴另認為被告黃瓊嶢係未經主管機關許可，自98年
    4 月間某日起，陸續在南投縣埔里鎮○○路國棟五金行以及
    在網路上購買槍枝及子彈之組成零件，再於98年4月間某日
    ，在南投縣埔里鎮○○路247號住處，以向不知情友人借得
    之砂輪機、電鑽等工具，切割及組裝在上開五金行、網路上
    購買之鋼管等工具，而以此方式製造前揭槍枝及子彈，惟查
    ，被告黃瓊嶢有製造改造槍枝之行為，雖據被告黃瓊嶢於偵
    查中自白在卷，並有前揭半成品鋼管3枝、火藥8瓶、底火1
    瓶、彈簧2個、撞針1枝等物品扣案足稽，惟前揭扣案之證物
    ，雖係改造槍枝及子彈之零件，但僅能證明被告持有，尚不
    能認為被告黃瓊嶢即有以之作為改造槍枝之補助證據，故此
    部分依刑事訴訟法第156條之規定，不能僅以被告之自白為
    唯一證據，本件尚無法證明被告黃瓊嶢有製造改造槍枝之行
    為。
三、按被告未經許可持有前揭之半成品鋼管貳枝（金屬槍身、金
    屬槍管），金屬撞針壹枝、火藥捌瓶、底火壹瓶、及鋼珠貳
    拾陸顆，分屬槍砲、彈藥之主要組成零件，故核被告黃瓊嶢
    所為，係違反槍砲彈藥刀械管制條例第8條第4項之未經許可
    ，持有具殺傷力之槍枝罪、第13條第4項之未經許可，持有
    槍砲、彈藥之主要組成零件罪，及同條例第12條第4項之未
    經許可，製造子彈罪。其以一行為而觸犯前開三罪名，為想
    像競合犯，應依刑法第55條之規定，從一重未經許可，持有
    具殺傷力之槍枝罪處斷。公訴人起訴認為被告係犯槍砲彈藥
    刀械管制條例第8條第1項之未經許可，製造有具殺傷力之槍
    枝罪，惟製造部分尚無法證明，已見前述，惟因公訴人起訴
    認為被告係犯槍砲彈藥刀械管制條例第8條第1項之未經許可
    ，製造具殺傷力之槍枝罪嫌，其起訴條文已包括槍砲彈藥刀
    械管制條例第8條第4項之未經許可，持有具殺傷力之槍枝罪
    ，故本件不再變更起訴條文，惟因與前揭有罪部分，係屬有
    吸收關係之實質上一罪，故不另為無罪之諭知。另被告黃瓊
    嶢所犯槍砲彈藥刀械管制條例第13條第4項之未經許可，持
    有槍砲、彈藥之主要組成零件罪，公訴人起訴，認為與前揭
    已起訴部分，係吸收關係，惟本院認為係像競合犯之裁判上
    一罪關係，附此敘明。被告有如事實一所載犯罪科刑及執行
    完畢之情形，有臺灣高等法院被告前案紀錄表在卷可按，其
    於受有期徒刑執行完畢後5年以內故意再犯本件有期徒刑以
    上之罪，為累犯，應依刑法第47條第1項規定加重其刑。
四、原審認被告黃瓊嶢罪證明確，予以論罪科刑，雖非無見，惟
    查，被告黃瓊嶢僅違反槍砲彈藥刀械管制條例第8條第4項之
    未經許可，持有具殺傷力之槍枝罪，尚未觸犯同條第1項之
    未經許可，製造具殺傷力之槍枝罪，原審卻認定被告黃瓊嶢
    係犯後者之罪，即有未洽，被告上訴意旨否認犯罪指摘原判
    決不當，雖無理由，惟原判決既有前揭可議之處，仍應由本
    院撤銷改判，爰審酌被告黃瓊嶢素行不佳，有前揭前科紀錄
    表可參，及槍、彈可在瞬間取人性命或致人傷殘，嚴重威脅
    一般民眾生命、身體之安全，而臺灣地區槍彈氾濫，不法之
    徒每每擁槍自重，輕則用之恐嚇勒索、欺壓善良，重則持以
    搶劫、擄人勒贖、殺人，致使社會應有之安全秩序岌岌可危
    ，被告黃瓊嶢前已有違反槍砲彈藥刀械管制條例前科，本案
    又持有造鋼管槍2支、子彈2顆，使上開武器可能流入市面，
    嚴重威脅社會大眾之生命、財產安全，犯罪情節嚴重，惟犯
    後就此部分坦承犯行等一切情狀，量處如主文第二項所示之
    刑；扣案鋼管槍貳枝（槍枝管制編號0000000000、00000000
    00）（係具有殺傷力之槍枝）、半成品鋼管貳枝（金屬槍身
    、金屬槍管）、撞針壹枝、火藥捌瓶、底火壹瓶、及鋼珠貳
    拾陸顆（以上均屬槍砲、彈藥主要組成零件），均為違禁物
    品，依刑法第38條第1項第1款之規定沒收，另扣案之半成品
    金屬握把1枝，及彈簧2個，均非屬槍砲、彈藥主要組成零件
    ，雖為被告所有，惟無證據足認係供犯罪所用，或預備供犯
    罪之用或犯罪所得，故不予沒收，又原扣案之子彈2顆，均
    已送鑑定試射而失其違禁物之性質，故不予宣告沒收，附此
    敘明。
乙、無罪部分
一、公訴意旨另以：
（一）黃瓊嶢又與余健輝（余健輝該部分行為詳後述不另為無罪
      諭知部分）基於製造可發射金屬或子彈具有殺傷力之各式
      槍砲之犯意聯絡，未經主管機關許可，由余健輝於98年4
      月中旬某日，持玩具手槍1枝，至黃瓊嶢位在南投縣埔里
      鎮○○路247號住處，委請黃瓊嶢加以改造，而共同製造
      可發射金屬或子彈具有殺傷力之手槍1枝，余健輝事後再
      於98年4月30日下午7、8時許，至黃瓊嶢上開住處拿取改
      造完成之手槍。因認被告黃瓊嶢所為另涉犯違反槍砲彈藥
      刀械管制條例第8條第1項之未經許可，製造具殺傷力之槍
      枝罪嫌。
（二）余健輝基於轉讓第一級毒品之犯意，於98年4月中旬某日
      ，在黃瓊嶢位在南投縣埔里鎮○○路247號住處，無償轉
      讓價值約1,000元之第一級毒品海洛因1小包（重約0.6 至
      0.7公克）供黃瓊嶢施用。又於98年4月30日晚上某時，在
      黃瓊嶢上開住處，無償轉讓價值約1,000元之第一級毒品
      海洛因1小包（數量不詳）供黃瓊嶢施用。因認被告余健
      輝所為涉犯違反毒品危害防制條例第8條第1項之轉讓第一
      級毒品罪嫌等語。
二、按犯罪事實應依證據認定之，無證據不得認定犯罪事實，刑
    事訴訟法第154條第2項定有明文。次按認定不利於被告之事
    實，須依積極證據，苟積極證據不足為不利於被告事實之認
    定時，即應為有利於被告之認定，更不必有何有利之證據；
    認定犯罪事實所憑之證據，雖不以直接證據為限，間接證據
    亦包括在內，然而無論直接或間接證據，其為訴訟上之證明
    ，須於通常一般之人均不致有所懷疑，而得確信為真實之程
    度者，始得據為有罪之認定，倘其證明尚未達於此一程度，
    而有合理性懷疑存在時，即不得遽為被告犯罪之認定，最高
    法院76年臺上字第4986號判例意旨可資參照。又刑事訴訟法
    第161條已於91年2月8日修正公布，其第1項規定：檢察官就
    被告犯罪事實，應負舉證責任，並指出證明之方法。故檢察
    官對於起訴之犯罪事實，應負提出證據及說服法院之實質舉
    證責任，倘所提出之證據不足為被告有罪之積極證明，或其
    指出證明方法無從說服法院以形成被告有罪之心證，基於無
    罪推定原則，自應為被告無罪判決之諭知，最高法院92年臺
    上字第128號判例意旨亦可參照。
三、公訴意旨認被告黃瓊嶢涉有前揭製造槍枝罪嫌，係以1、在
    余健輝身上扣得改造手槍1支（槍枝管制編號0000000000）
    ，經送鑑定該手槍確經改造，且具殺傷力；2 、余健輝於偵
    查中證稱該手槍係伊請託黃瓊嶢所改造；3、黃瓊嶢在偵查
    中亦供承上情；另認為被告余健輝涉有前述讓海洛因罪嫌
    ，則以1、被告余健輝於偵查中證稱確有轉讓海洛因供黃瓊
    嶢施用；2、被告黃瓊嶢於偵查中亦供承上情屬實；3、被告
    黃瓊嶢為警查獲時所採尿液經送檢驗，呈嗎啡陽性反應等情
    為其主要論據。訊據被告2人均堅詞否認有上開犯行，被告
    黃瓊嶢辯稱，伊沒有幫余健輝改造過槍枝，余健輝有拿過該
    枝手槍到我住處來給我看而已等語，被告余健輝辯稱，當初
    筆錄內容都是臨時編出來的，因為我跟被告黃瓊嶢在警察局
    遇到時有發生口角，且當初檢察官說我有販賣毒品的嫌疑，
    我不曉得法律的輕重，我只知道販賣罪很重，故我承認轉讓
    ，事實上是沒有，偵訊筆錄所述是不實在的等語。
四、經查：
（一）被告余健輝係於98年5月6日18時許，為警持原審核發之搜
      索票在南投縣埔里鎮○○路98號前查獲非法持有改造手槍
      1枝、改造子彈4顆等情，業據原審判決確定，被告余健輝
      於警詢初供陳稱：「手槍1把、子彈4顆是綽號三菱的男子
      拿給我的，三菱就是黃瓊嶢，大約於98年4月30日晚上7、
      8 點左右，在綽號三菱家中拿的，當初因為好奇，好玩才
      會跟他拿」等語（中分六警偵字第0980015621號警卷第5
      頁至第6頁），惟黃瓊嶢於同日警詢初供即稱：「余健輝
      於98年4月29日晚上8、9點左右他拿去我住處，隔天晚上
      （30日）他才又過來拿回去，我有證人許世青可以作證，
      因為他有當場看見，所以該槍是他（指余健輝）所有並不
      是我的，因為29日他攜帶該槍至我住處找我，也知道我有
      槍、彈，他無法跟警方交代他所持有槍彈來源，就順勢將
      所持有槍彈來源推給我」等語（同上警卷第14 頁）。是
      被告余健輝於警詢初供係稱「因為好玩、好奇才向黃瓊嶢
      拿槍」，並未指稱是其拿槍給被告黃瓊嶢改造；反之，被
      告黃瓊嶢則自始即否認該槍是其所有，並明確陳稱該槍是
      被告余健輝所持有，並指出證人許世青可以證明上情。
（二）嗣警方於同日將余健輝移送檢察官偵訊，余健輝改口證稱
      ：「改造手槍1支是朋友潘志清寄放的，我是拿去給黃瓊
      嶢改造的，因為槍管沒有打通，大約98年4月間拿去綽號
      三菱之男子住於南投縣埔里鎮○○路247號住處給他改的
      ，沒有講到改造代價，還沒有講到錢的問題，98年4月30
      日晚上7、8點的時候去黃瓊嶢住處拿改造好的手槍及子彈
      」等語（98年度偵字第2223號卷第4頁至第6頁）；經檢察
      官提訊黃瓊嶢，黃瓊嶢供稱：「（問：這改造手槍及子彈
      是否為余健輝拿到你住處，請你幫他改造的）不是，．．
      ．余健輝4月底的時候拿改造手槍及子彈到我住處，5月初
      他又來拿回去了，他拿給我看，我說很可愛，我說等我看
      完再還給他，他說好，當時我朋友也有看到」等語（詳同
      上偵卷第9頁至第10頁），檢察官乃當庭提訊余健輝與黃
      瓊嶢對質，余健輝證稱：「是在庭的黃瓊嶢幫我改造手槍
      及子彈，我請他幫我打通玩具手槍的槍管」等語（同上偵
      卷第10頁），檢察官接著訊問黃瓊嶢，黃瓊嶢乃稱：「是
      余健輝用毒品海洛因作為條件要我幫他改的，大約5、6千
      元的海洛因」等語（同上偵卷第10頁），余健輝接著稱：
      「（問：你是否拿5、6千元的海洛因給黃瓊嶢作為改造手
      槍及子彈的代價？）是，差不多像他講這樣，（問：你是
      何時將海洛因交給黃瓊嶢的？）98年4月中旬至4月底的中
      間，他叫我去他家的」等語（同上偵卷第10頁至第11頁）
      ，檢察官接著訊問黃瓊嶢，黃瓊嶢稱：「（問：余健輝是
      何時何地將海洛因交給你的？）98年4月中旬至4月底這個
      期間，他拿至我家的」等語（同上偵卷第11頁）。按被告
      余健輝於偵查中先改口稱「手槍1支是潘志清寄放，伊拿
      去給黃瓊嶢改造」，惟證稱「沒有講到改造的代價」，其
      供述內容與警詢初供已有出入；而被告黃瓊嶢於檢察官初
      訊時，則仍否認幫余健輝改造槍枝。經檢察官命被告2人
      當庭對質，在被告余健輝仍指證係被告黃瓊嶢改造槍枝後
      ，被告黃瓊嶢乃改口承認為被告余健輝改造槍枝，然被告
      黃瓊嶢又稱「以大約5、6千元海洛因作為改造槍枝的代價
      」，被告余健輝隨即附和稱「差不多像這樣」；再稱「海
      洛因交付時間為4月中旬至4月底，在黃瓊嶢住處交付」，
      被告黃瓊嶢亦隨聲附和稱是。縱觀被告2人在上開偵訊過
      程所述，被告黃瓊嶢初始否認幫被告余健輝改造槍枝，在
      被告余健輝堅指後乃改口承認，卻又供稱以5、6千元海洛
      因作為改造槍枝的代價；而被告余健輝初始供稱尚未談到
      改造槍枝代價，在被告黃瓊嶢如是說之後，也改口說以海
      洛因作為改為槍枝代價，繼而余健輝進一步稱「（5、6千
      元海洛因）4月中旬至4月底的中間拿去他（黃瓊嶢）家的
      」；被告黃瓊嶢又回答是如此，檢視被告2人之供詞有下
      列諸多疑點：被告余健輝何以至偵查中始供稱是被告黃
      瓊嶢為伊改造槍枝；以被告2人為普通朋友之交情，如
      被告黃瓊嶢同意為被告余健輝改造槍枝，豈會不論及代價
      ，如確有其事，且被告余健輝於偵查中已同意擔任證人供
      出實情，何以又稱未談到改造槍枝代價之問題；當被告
      2人同庭對質時，何以被告黃瓊嶢改變供詞承認有改造槍
      枝後，復稱代價為5、6千元海洛因，被告余健輝才又承認
      有此事；而被告余健輝在承認有代價時進一步稱提供毒
      品海洛因之時間、地點，被告黃瓊嶢才又附和其詞。且渠
      等上開供述亦與下述證據不符，更難採信。
（三）被告余健輝於98年5月7日下午6時4分偵訊時供稱：「（問
      ：你請黃瓊嶢幫你改造手槍1枝及子彈4顆是否以大約5千
      元的海洛因作為改造的代價？）那是請他的」等語，檢察
      官再提被告黃瓊嶢到庭，其供稱：「他不是一次拿給我，
      是請我的，大約在98年4月中旬及4月底這段期間，前後大
      約5千元的東西，大約分5、6次請我，一次大約1千元，每
      次他來我的住處就會拿海洛因給我」等語，在庭之被告余
      健輝再稱：「（你於98年4月中旬至4月底這段期間，大約
      交給黃瓊嶢幾次海洛因？）我請他十幾次，我拿槍去給黃
      瓊嶢改造的當天，請他大約市價1000元的量，大約4月中
      旬，去黃瓊嶢家拿改造好的手槍當天，也有拿海洛因給他
      ，大約0.6、0.7公克的量」等語，繼而被告黃瓊嶢供稱：
      「余健輝大約4月中旬拿手槍到我住處大約請我1千元的海
      洛因，4月底他再請我1次海洛因，也大約市價1000元的量
      」等語（以上均詳同上偵卷第18頁至第19頁）。被告2 人
      於上開（二）之供述中，稱改造槍枝之代價為5、6千元海
      洛因，然僅隔幾分鐘後之偵訊中，被告余健輝又改口稱海
      洛因是請被告黃瓊嶢免費施用，其證詞前後矛盾，而被告
      黃瓊嶢一如之前偵訊情況，也改稱是請的。惟檢察官詳加
      訊問時，渠2人就請海洛因之次數、數量復顯有出入，且
      最後2人竟一致供稱在4月中旬及4月底各請1次，每次金額
      約1千元，與渠等之前於（二）所稱代價為5、6千元海洛
      因已完全不符，渠等所述，顯非實情。
（四）被告余健輝於前述（二）之偵訊證詞中稱「因為槍管沒有
      打通，請黃瓊嶢改造」，被告黃瓊嶢於同庭偵訊時亦承認
      上情，然上開槍枝經送鑑定結果，係由仿轉輪手槍製造之
      槍枝，車通金屬彈倉及槍管內阻鐵而成，有前揭鑑定書在
      卷可參，故改造之部分包括車通金屬彈倉及槍管內阻鐵，
      並非渠等所稱僅打通槍管，足見被告2人就槍枝改造之詳
      情均不清楚，實難認定被告2人共犯改造該槍枝罪嫌。況
      車通該槍金屬彈倉及槍管內阻鐵並非容易，且屬重罪，如
      確屬被告黃瓊嶢加以改造，其代價亦應不只請2次各1千元
      之海洛因而已。
（五）參酌被告余健輝於原審審理中以證人身分具結證稱：「（
      問：你在警局說槍枝是從黃瓊嶢那裡拿的，為何在偵訊時
      你會說槍枝是潘志清寄放在你那裡？）（答：實際上是潘
      志清的。）」「（問：實際上是潘志清寄放在你那裡嗎？
      ）（答：對，當初警察說要交代上手就能獲得減刑，我就
      想到黃瓊嶢。）」「（問：你為何不直接說潘志清？）（
      答：警察要我供一個現在還可以抓的人。）」「問：你在
      偵訊時說，這把槍枝跟子彈是潘志清寄放在你那裡，你
      拿去給黃瓊嶢改造，為何偵訊及警詢所述不同？）（答：
      這是很單純的案件，警察不曉得跟我怎樣講，講到最後就
      很複雜。）」「（問：何謂單純？）（答：槍枝是潘志清
      寄放我那邊，是在我身上查獲，只有這樣而已，黃瓊嶢是
      多出來的。）」「（問：那時你為何會供出黃瓊嶢？）（
      答：警察要我講一個改造的人出來。）」「問：你是否曾
      經拿這把槍枝跟四顆子彈去給黃瓊嶢看過？）（答：對。
      ）」「問：槍枝是轉輪手槍，所以子彈是否在轉匣內？）
      （答：對。）」「（問：那天槍枝拿去給黃瓊嶢看的時候
      ，有無寄放在黃瓊嶢那裡？）（答：沒有，看完我就拿走
      了。）」「（問：黃瓊嶢說當天除了你與黃瓊嶢之外，還
      有其他人在場？）（答：我沒有注意到。）」「（問：你
      是否指偵訊時以證人身分所講在你身上查獲的槍彈是黃瓊
      嶢幫你改造這部分的證詞不實在？）（答：不實在。）」
      「（問：所以你在偵訊時是作偽證？）（答：那是一時緊
      張。）」「（問：你是否作偽證？）（答：當初是警察跟
      我講交代上手可以減輕其刑。）」「（問：警察本來就要
      告知你法律上的相關規定？）（答：實際上就不是黃瓊嶢
      。）」等語（原審卷第97頁至第99頁）證人余健輝之證詞
      與警、偵訊所述亦完全不同，惟其上開所證稱因被查獲槍
      枝，乃供出有在製造槍枝之黃瓊嶢，意圖減輕自己之刑責
      ，應較合情理。雖其上開證詞亦有利於其本身被起訴之共
      同製造槍枝罪嫌，惟檢察官本係以被告余健輝之證述為起
      訴之主要依據，而被告余健輝之供述既有瑕疵難以採信，
      被告黃瓊嶢復堅決否認上情，且渠等2人於偵查中之供述
      又有上開不相符合及不合情理處，故本案僅足證明被告余
      健輝持有改造槍枝，尚無法證明被告2人有共同製造槍枝
      之行為。再參酌證人許世青於審理中亦到庭結證稱黃瓊嶢
      並未幫余健輝改造該手槍（原審卷第194頁至第203頁），
      本案尚有合理之懷疑被告黃瓊嶢涉有改造本件槍枝之犯行
      。
五、次查，被告余健輝轉讓毒品海洛因部分，黃瓊嶢既未曾幫余
    健輝改造槍枝，已如前述，被告余健輝又豈會無端提供2次
    海洛因供黃瓊嶢施用？況此部分亦經被告余健輝於審理中堅
    決否認，再參諸被告黃瓊嶢為警查獲時已知被告余健輝指稱
    其遭查扣之槍枝是向被告黃瓊嶢所拿（見中分六警偵字第09
    8001 5620號警卷第6頁），且被告黃瓊嶢亦向警方供承其有
    施用毒品海洛因犯行，在被告余健輝先向警方供出被告黃瓊
    嶢情形下，如被告余健輝確曾轉讓海洛因給被告黃瓊嶢，被
    告黃瓊嶢衡情應會供出被告余健輝曾提供毒品海洛因供其施
    用之事，惟被告黃瓊嶢僅供稱：「我所吸食海洛因是跟綽號
    阿芬男子購買，我均以公用電話打他行動電話0000000000
    ，再約在埔里街道取貨」等語（同上警卷第7頁），並無隻
    字片語提及余健輝轉讓海洛因一事，益徵被告余健輝不曾提
    供毒品海洛因給被告黃瓊嶢。雖被告黃瓊嶢為警查獲時所採
    尿液經送檢驗，呈嗎啡陽性反應，然此僅足證明被告黃瓊嶢
    有施用毒品海洛因惡習，亦不足以認定毒品即係被告余健輝
    所轉讓。
六、此外，復查無其他積極證據可資證明被告黃瓊嶢另涉犯改造
    槍枝管制編號0000000000之手槍犯行；亦無法證明被告余健
    輝涉有轉讓毒品海洛因之行為，公訴人所舉之證據，尚無法
    使本院確信被告2人有前揭犯行，不能證明被告二人有此部
    分犯罪，自應為被告2人均無罪之諭知。原審亦認為被告二
    人此部分之犯行尚屬不能證明，而為被告二人無罪之諭知，
    核無違誤，公訴人上訴意旨以被告二人有此部分犯行指摘原
    判決不當等語，尚非有理由，其上訴應予駁回。
參、據上論斷，應依刑事訴訟法368條、第369條第1項前段、第
    364條、第299條第1項前段，槍砲彈藥刀械管制條例第8條第
    第4項、第12條第4項、第13條第4項，刑法第11條前段、第
    55條、第47條第1項、第42條第3項、第38條第1項第1款，判
    決如主文。
本案經檢察官許萬相到庭執行職務。
中    華    民    國   100    年    2     月    24    日
              刑事第四庭  審判長法  官  洪  耀  宗
                                法  官  許  文  碩
                                法  官  林  清  鈞
以上正本證明與原本無異。
如不服本判決應於收受送達後10日內向本院提出上訴書狀，其未
敘述上訴理由者，並得於提起上訴後10日內向本院補提理由書（
均須按他造當事人之人數附繕本）「切勿逕送上級法院」。
                                書記官  許  美  惠
中    華    民    國   100    年    2     月    24    日
附錄本案論罪科刑適用之法條：
槍砲彈藥刀械管制條例第8條第4項
未經許可，持有、寄藏或意圖販賣而陳列第 1 項所列槍枝者，處
3 年以上10年以下有期徒刑，併科新臺幣700 萬元以下罰金。
第1 項至第3 項之未遂犯罰之。
槍砲彈藥刀械管制條例第12條第4項
未經許可，持有、寄藏或意圖販賣而陳列子彈者，處5年以下有
期徒刑，併科新台幣300萬元以下罰金。
槍砲彈藥刀械管制條例第13條第4項
未經許可，持有、寄藏或意圖販賣而陳列第 1 項所列零件者，
處 6 月以上5 年以下有期徒刑，併科新台幣 300 萬元以下罰金
。